臺灣雲林地方法院民事判決　　　　　　　 93年度婚字第158號
原　　　告　乙○○
被　　　告　甲○○
上列當事人間請求離婚事件，於94年01月26日辯論終結，本院判
決如左：
    主      文
准原告與被告離婚。
訴訟費用由被告負擔。
    事      實
甲、原告方面：
一、聲明：如主文第一項所示。
二、陳述：
（一）被告係大陸地區女子。兩造於民國89年07月18日結婚，現
      婚姻關係存續中，兩造婚後因生活、個性、思想彼此有落
      差，因而時常爭吵，後來原告發現被告只想利用婚姻關係
      而來台賺錢，這幾年來不作家事，也沒有履行應盡之義務
      ，並常說原告沒用、嫌原告沒有出息，被告對於長輩也不
      尊敬，造成共同生活的困擾，嗣被告於92年2月2日返回大
      陸地區後，迄今仍不返台與原告履行同居義務。
（二）按夫妻互負同居之義務，被告不僅有違背履行同居義務之
      客觀事實，又無不能同居之正當理由，主觀上有拒絕同居
      之情事，顯係惡意遺棄原告在繼續狀態中，為此依民法第
      1052條第1項第5款規定，請求判決離婚。又夫妻同居是婚
      姻關係中人倫秩序上本質的義務，兩造迄今已分居二年餘
      ，已無婚姻實質關係，且分居之事由不可歸責於原告，雙
      方已無復合或維持婚姻之可能，自屬有難予維持婚姻之重
      大事由，併依民法第1052條第2 項之規定，請求判決離婚
      等語。
（三）對於被告抗辯之陳述：原告因為要與被告結婚，放棄很多
      工作，原告有出去工作，但工作不好找，原告從來沒有動
      手打過被告，也沒有毆打被告成傷臥床，被告所言不實在
      。原告結婚前半年沒有工作，後來有找到工作，有所得稅
      資料為憑。被告回大陸後，原告有幫被告辦簽證手續，一
      次是半年，被告於92年2月2日回大陸後，約一個禮拜左右
      ，原告有請旅行社辦理簽證手續等語。
三、證據：提出
    資料清單為證，並聲請訊問證人許興南。
乙、被告方面：
    被告未於言詞辯論期日到場，惟於2004年7月4日以書狀表示
    兩造婚姻是經仲介介紹而後雙方自願為之，結婚初時，夫妻
    感情尚可，但不久原告便不務正事，不負（當）家庭之責任
    ，常造成家庭生活困難，被告總是好言勸之，原告不但聽不
    進耳，反而時常動手毒打被告，並多次將被告打傷臥床無人
    照料，被告親朋遠在大陸，一個人在台孤苦憐丁，找不到工
    作，無生活來源，加之原告又不負擔被告，使被告在台無法
    生活，祇好回大陸打工為生，期間被告的入台
    告多次電告原告幫辦簽證入台，原告置之不理，使被告根本
    無法入台，不是不盡夫妻之義務，原告惡人先告狀，若要離
    婚應承擔夫妻存在期間虐待和過錯責任，賠償被告精神和青
    春損失一百萬元。再者，本案管轄是中國大陸法院，應移送
    大陸法院管轄等語。
丙、本院向雲林縣北港鎮戶政事務所函調兩造聲請結婚登記有關
    資料，並向內政部警政署入出境管理局查詢被告之入出境資
    料。
    理      由
甲、程序方面：
一、被告未於言詞辯論期日到場，核無民事訴訟法第386條各款
    所列情形，茲依原告聲請，由其一造辯論而為判決。
二、按臺灣地區與大陸地區人民判決離婚之事由，依臺灣地區之
    法律，臺灣地區與大陸地區人民關係條例第52條第2 項定有
    明文。本件原告為臺灣地區人民，被告為大陸地區人民，原
    告以被告惡意遺棄為由訴請判決離婚，自應適用臺灣地區之
    法律。而依我國民事訴訟法第568條第1項前段規定：婚姻無
    效或撤銷婚姻，與確認婚姻成立或不成立及離婚或夫妻同居
    之訴，專屬夫妻之住所地或夫、妻死亡時住所地之法院管轄
    。原告住於本院轄區，本院自有管轄權。被告辯稱本案管轄
    為大陸地區法院，應移送大陸地區法院管轄等情，不予採納
    ，合先敘明。
乙、得心證之理由：
一、按夫妻之一方以惡意遺棄他方在繼續狀態中者，他方得向法
    院請求離婚，民法第1052條第1項第5款定有明文。夫妻互負
    同居之義務，但有不能同居之正當理由者，不在此限，民法
    第1001條亦有規定。是夫妻同居義務之履行，為夫妻家庭和
    諧之基礎，如夫妻之一方不履行同居之義務，復無不能同居
    之正當理由，且主觀上有惡意遺棄他方之意思，即屬同法第
    1052條第1項第5款所定之惡意遺棄他方，構成離婚之理由。
二、本件原告主張兩造於89年07月18日結婚，現婚姻關係存續中
    ，兩造婚後因生活、個性、思想彼此有落差，因而，時常爭
    吵，後來原告發現被告只想利用婚姻關係而來台賺錢，這幾
    年來不作家事，也沒有履行應盡之義務，並常說原告沒用、
    嫌原告沒有出息，被告對於長輩也不尊敬，造成共同生活的
    困擾，嗣被告於92年2月2日返回大陸地區後，迄今仍不返台
    與原告履行同居義務，顯係惡意遺棄原告在繼續狀態中之事
    實，已據原告提出
    得資料清單為證，互核與證人許興南即原告之父親證述相符
    。而本院查詢被告之入出境資料結果，證實被告於92年2月2
    日離境臺灣地區，此後即無再入境紀錄資料，復有內政部警
    政署入出境管理局函並檢附出入境紀錄可憑。
三、至被告雖以書狀表示：（一）原告不務正事，不負家庭責任
    ，常造成家庭生活的困難。（二）原告時常動手毒打被告，
    並多次將被告打傷臥床，無人照料。（三）被告回大陸打工
    為生，期間被告的入台
    證入台，原告置之不理，使被告無法入台，不是不盡夫妻之
    義務等語，置辯。惟查：（一）原告於89年07月18日結婚後
    ，並非沒有工作而不務正事，除迭據原告陳明外，互核與證
    人許興南之證詞吻合，並有原告提出之88至92年度綜合所得
    稅各類所得資料清單為證。被告空言指摘原告不務正事，難
    認為實在。（二）原告否認有毆打被告情事，證人許興南亦
    表示其等對被告很好等語。此外，並無證據顯示原告有家庭
    暴力情事。被告指稱原告時常動手毒打被告，並多次將被告
    打傷臥床等情，既無證據，所辯無由採信。（三）再者，原
    告表示被告回大陸後，有幫被告辦理入境簽證手續，核與證
    人許興南之證詞吻合。而本院向內政部警政署入出境管理局
    函調大陸地區人民進入台灣地區保證書結果，原告確實於92
    年2月2日返回大陸地區後，不到一週的時間即92年02月06日
    聲請被告入境簽證，並有該保證書附卷足憑。因此，被告辯
    稱其入台
    不理等情，不足採信。
四、綜上所述，原告並無被告所指之上開事由，參以被告以答辯
    書答辯後，此後即無法送達訴訟文書，且未將其行方通知原
    告，致原告尋找無著，客觀上已有拒絕同居之事實，且主觀
    上有拒絕同居之意欲，足見其應有惡意遺棄原告在繼續狀態
    中，至為明確。從而，原告依民法第1052條第1項第5款之規
    定訴請離婚，核屬正當，應予准許。原告以被告惡意遺棄在
    繼續狀態中為由，訴請判決離婚，既屬有理由，則其另主張
    兩造有難以維持婚姻之重大事由，請求判決離婚，即毋庸再
    予審酌，併此敘明。
五、本件事證已經明確，雙方其餘主張或陳述，於判決結果並無
    影響，不再逐一論述。
六、據上論斷，原告之訴為有理由，依民事訴訟法第385條第1項
    前段、第78條，判決如主文。
中　　華　　民　　國　　94　　年　　2 　　月　　16　　日
                    家事庭法　官　林秋火
以上正本係照原本作成
如對本判決上訴，應於判決送達後20日內向本院提出上訴狀。（
須附繕本，並繳納上訴裁判費新台幣4500元）
中　　華　　民　　國　　94　　年　　2 　　月　　16　　日
                          書記官　張瑛瑢
